臺灣基隆地方法院刑事判決　
111年度訴字第180號
公  訴  人  臺灣基隆地方檢察署檢察官
被      告  楊憲忠


指定辯護人  林淑惠律師（義務辯護律師）
被      告  周春貴



                    （另案於法務部○○○○○○○○羈押中）   
選任辯護人  閻道至律師（法扶律師）
上列被告等因違反毒品危害防制條例案件，經檢察官提起公訴（
111年度偵字第964號、第3411號、第3412號），本院判決如下：
    主  文
丙○○、乙○○共同犯製造第三級毒品未遂罪，各處有期徒刑貳年陸
月。
扣案如附表一至三所示之物均沒收。
    事  實
一、丙○○、乙○○及「李○宏」（真實姓名年籍不詳）均明知4-甲
    基甲基卡西酮係毒品危害防制條例列管之第三級毒品，依法不
    得製造，詎料，其等竟共同基於製造第三級毒品之犯意聯絡
    ，於民國111年1月間某日，先由「李○宏」提供位於新北市○○
    區路○○號665330前方某廢棄紅磚瓦房作為製毒場所，並備妥
    製造4-甲基甲基卡西酮之化學原料及所需設備、器具等物，
    並將聯絡用IPHONE手機1支（即如附表三編號14所示）交與
    乙○○，透過前開手機告知乙○○相關製毒事項，乙○○則於111
    年1月中旬某日，帶領丙○○前往上開製毒場所，實地教授丙○○操作現場製毒設備、告知原料擺放位置及製毒流程，並交
    付製毒流程紙條1張（即如附表三編號15所示）及前開聯絡
    用IPHONE手機1支與丙○○，「李○宏」再透過前開手機指示丙○○於111年1月22日、111年1月23日在上開製毒場所內接續添
    加原料、操作機器設備，而著手共同製造第三級毒品4-甲基
    甲基卡西酮，製造之方式略為：將主要原料即4-甲基苯丙酮
    加入溶劑溴化後，製作出第四級毒品先驅原料2-溴-4-甲基
    苯丙酮，再將第四級毒品先驅原料2-溴-4-甲基苯丙酮加入
    甲胺，即成為第三級毒品4-甲基甲基卡西酮等情。惟丙○○於
    111年1月24日0時45分，在上開製毒場所，以4-甲基苯丙酮
    加入溶劑溴化製作出2-溴-4-甲基苯丙酮之際，為警持搜索
    票當場查獲（在場不知情之楊忠興【即丙○○之兄】亦為警逮
    捕，嗣經檢察官為不起訴處分確定），並扣得如附表一所示
    之物、如附表二、三所示供製造第三級毒品所用之原料、設
    備及工具等物品，其等因而製造第三級毒品4-甲基甲基卡西
    酮未遂。
二、案經海洋委員會海巡署偵防分署臺中查緝隊移送、臺中市政
    府警察局烏日分局及新北市政府警察局瑞芳分局報告臺灣基
    隆地方檢察署檢察官偵查起訴。
    理  由
壹、證據能力
    本判決以下所引用之證據，公訴人、被告丙○○、乙○○（下合
    稱被告2人）及其等之辯護人於本案言詞辯論終結前，均未
    爭執其證據能力，本院審酌該等證據作成或取得之狀況，並
    無非法或不當取證之情事，且無顯不可信之情況，復經本院
    於審判期日就上開證據依法進行調查、辯論，自均具有證據
    能力。
貳、實體部分
一、上開事實，業據被告2人於偵查中、本院審理時均坦承不諱
    ，並據證人楊忠興於警詢及偵訊時證述無訛，又有本院111
    年聲搜字第43號搜索票、現場照片、臺中市政府警察局烏日
    分局刑案現場勘察報告、扣案如附表三編號14所示之手機內
    相簿、通話紀錄及訊息翻拍照片、扣案如附表三編號15所示
    之製毒流程照片等件在卷供參（見111年度偵字第964號卷【
    下稱偵964卷】第41頁、第57至75頁、第137頁；111年度偵
    字第3411號卷第101至139頁）；復有如附表一至三所示之物
    扣案可憑，而如附表一、二所示之物，經送請內政部警政署
    刑事警察局鑑驗，檢驗結果各如附表一、二所示，有該局11
    1年1月26日刑鑑字第1110009771號鑑定書、111年3月2日刑
    鑑字第1110011771號鑑定書在卷可查（見偵964卷第299至30
    3頁；111年度偵字第3412號卷第99至103頁），足認被告2人
    上開任意性自白與事實相符，堪以採信。本案事證明確，被
    告2人之犯行洵堪認定，應依法論科。
二、論罪科刑
㈠、按4-甲基甲基卡西酮為毒品危害防制條例第2條第2項第3款所
    規定之第三級毒品，依法不得製造。又毒品危害防制條例之
    立法目的，在於防制毒品危害，維護國民身心健康，該條例
    規範之各級毒品，並未限定其形態為固體、液體或氣體，各
    類毒品之施用方法，亦因人、因時、因地而異，故毒品製造
    之既遂、未遂，應以法律規範所禁制之目的為區別標準。凡
    所製出之物，已經達到法規範所不允許之功能、效用者，即
    屬既遂。就製造而言，行為人於產製過程中，如已製造出含
    有毒品成分之物質，不論該物品為液體或固體，應認製造行
    為已達既遂，並不以純化製成結晶為必要。查被告2人雖已
    著手進行製成第三級毒品之程序，惟現場所扣得疑似含毒品
    成分之粉末、液體（即附表一、二所示之物），均未檢出第
    三級毒品4-甲基甲基卡西酮成分，堪認其等製造第三級毒品
    之行為仍屬未遂，是核被告2人所為，均係犯毒品危害防制
    條例第4條第6項、第3項之製造第三級毒品未遂罪。
㈡、被告2人所持有之第四級毒品先驅原料2-溴-4-甲基苯丙酮，
    為其等製造第三級毒品製程之中間產物，該持有第四級毒品
    純質淨重5公克以上之低度（前階段）行為，應為製造第三
    級毒品未遂之高度（後階段）行為所吸收，不另論罪。
㈢、被告2人及「李○宏」就本案製造第三級毒品未遂犯行，有犯
    意聯絡與行為分擔，均應論以共同正犯。
㈣、又被告2人及「李○宏」自111年1月間某日起至111年1月23日為
    警查獲時止，係基於製造4-甲基甲基卡西酮之單一目的，在
    毒品工廠之相同地點，反覆、持續製造4-甲基甲基卡西酮，
    侵害相同法益，各行為之獨立性極為薄弱，依一般社會觀念
    ，在時間差距上，難以強行分開，在刑法評價上，以視為數
    個舉動之接續施行，合為包括之一行為予以評價，較為合理
    ，應論以接續犯之一罪。
㈤、刑之減輕：
  ⒈按「犯第4條至第8條之罪於偵查及歷次審判中均自白者，減
    輕其刑。」毒品危害防制條例第17條第2項定有明文。查被
    告2人就本案製造第三級毒品未遂犯行，於偵查及審判中均
    自白犯罪，爰均依前開規定減輕其刑。
  ⒉毒品危害防制條例第17條第1項
    ⑴按毒品危害防制條例第17條第1項規定：「犯第4條至第8條
      、第10條或第11條之罪，供出毒品來源，因而查獲其他正
      犯或共犯者，減輕或免除其刑。」按被告之「供出毒品來
      源」，與調查或偵查犯罪之公務員對之發動調查或偵查並
      進而破獲之間，論理上須具有先後且相當的因果關係，非
      謂被告一有「自白」、「指認」毒品來源之人，而破獲共
      犯在後，即得依上開規定予以減刑。若被告供出毒品來源
      者之前，調查或偵查犯罪之公務員已有確切之證據，足以
      合理懷疑被告所供之人，則嗣後破獲與被告之「供出」間
      ，即欠缺先後且相當的因果關係，自不得適用上開規定予
      以減刑。
    ⑵查被告丙○○雖有供出被告乙○○為其共犯，然證人即承辦本
      案之海洋委員會海巡署偵防分署臺中查緝隊員警甲○○於審
      理中證稱：本案我們是持搜索票到現場，當場查獲並逮捕
      被告丙○○及楊忠興，後來被告丙○○被羈押，我們提詢在押
      的被告丙○○時，他確實有供出被告乙○○為其共犯，但是本
      案的源由是有人檢舉，檢舉人已經說出被告2人都有參與
      製毒行為，因此我們其實在被告丙○○供出被告乙○○之前，
      就已經知道被告乙○○涉案等語。觀諸卷附員警甲○○庭呈之
      檢舉人筆錄及指認表（見本院彌封卷），可見在本案於11
      1年1月24日遭查獲前，檢舉人已明確指認被告2人參與製
      毒犯罪，證人甲○○所言，確屬有據。是以，被告丙○○雖供
      出被告乙○○為其共犯，然與被告乙○○嗣後被查獲間，欠缺
      先後之因果關係，揆諸上開說明，被告丙○○應無毒品危害
      防制條例第17條第1項之適用。
  ⒊被告2人已著手於製造第三級毒品之犯行，惟尚未發生犯罪結
    果，為未遂犯，既未生犯罪實害，可罰性較既遂犯為低，故
    均依刑法第25條第2項之規定減輕其刑。
  ⒋準此，被告2人所犯製造第三級毒品未遂犯行，同時有偵審自
    白、未遂犯之2種減輕事由，故均依法遞予減輕其刑。
㈥、爰審酌被告2人均明知4-甲基甲基卡西酮足以戕害他人健康，
    並對社會治安造成潛在危害，猶無視國家對於杜絕毒品犯罪
    之禁令，共同製造4-甲基甲基卡西酮，所為實值非難；兼衡
    其等坦承犯行之犯後態度、素行（有臺灣高等法院被告前案
    紀錄表在卷可查）、犯罪主從關係與分工；並參諸扣案如附
    表一所示之第四級毒品先驅原料2-溴-4-甲基苯丙酮，純質
    淨重合計高達9524.8公克，若全數用於製成4-甲基甲基卡西
    酮，所生成之犯罪危害非小，惟尚無證據證明被告2人已自
    製毒行為中獲利；暨考量被告丙○○於審理中自述學歷為國中
    畢業，已婚，有1名未成年子女，家庭經濟狀況勉持等語、
    被告乙○○於審理中自述學歷為高職畢業，已婚，有5名子女
    （4個12歲以下，1個就讀高三），父親中風，母親協助照顧
    小孩，配偶則幫忙人家洗頭，賺的不多等語等一切情狀，分
    別量處如主文所示之刑，以資懲儆。
三、沒收
㈠、按毒品危害防制條例第18條第1項前段所規定，應予沒收銷燬
    之毒品，以經查獲之第一、二級毒品為限。而同條例第18條
    第1項後段規定應沒入銷燬之毒品，專指查獲施用或持有之
    第三、四級毒品而言；倘係查獲製造、運輸、販賣、意圖販
    賣而持有、以非法方法使人施用、引誘他人施用或轉讓第三
    、四級毒品，既屬同條例相關法條明文規定處罰之犯罪行為
    ，即非該條項應依行政程序沒入銷燬之範圍。又按同條例第
    19條第1項所定「供犯罪所用」，係指犯第4條至第9條、第1
    2條、第13條或第14條第1項、第2項之罪所用，不包括毒品
    本身在內，是尚不得援用此項規定為第三、四級毒品之沒收
    依據。再按同條例對於查獲之製造、運輸、販賣、意圖販賣
    而持有、以非法方法使人施用、引誘他人施用及轉讓第三、
    四級毒品之沒收，並無特別規定，如其行為已構成犯罪，則
    該毒品即屬不受法律保護之違禁物，應回歸刑法之適用，依
    刑法第38條第1項規定沒收之，始為適法。
㈡、查扣案如附表一所示之第四級毒品先驅原料2-溴-4-甲基苯丙
    酮，與盛裝前開第四級毒品之容器，應整體視為查獲之毒品
    ，核屬違禁物無疑，除取樣鑑驗耗失部分毋庸沒收外，揆諸
    上開說明，應依刑法第38條第1項之規定，不問屬於犯罪行
    為人與否，予以宣告沒收。
㈢、又查扣案如附表二、三所示之物，均係供被告2人共同管領、
    製造第三級毒品所用，業據被告2人供認不諱，均應依毒品
    危害防制條例第19條第1項規定，併予宣告沒收。
據上論斷，應依刑事訴訟法第299條第1項前段，判決如主文。
本案由檢察官陳虹如提起公訴，經檢察官林姿妤到庭執行職務。
中　　華　　民　　國　　111 　年　　8 　　月　　24　　日
　　　　　　　　　刑事第六庭審判長法  官  劉桂金
                                  法  官  曾淑婷
                                  法  官  施又傑
以上正本證明與原本無異。
如不服本判決應於收受送達後20日內向本院提出上訴書狀，並應
敘述具體理由；其未敘述上訴理由者，應於上訴期間屆滿後20日
內向本院補提理由書（均須按他造當事人之人數附繕）「切勿逕
送上級法院」。
中　　華　　民　　國　　111 　年　　8 　　月　　24　　日
                                  書記官　連珮涵
附錄本案論罪科刑法條全文：
毒品危害防制條例第4條
製造、運輸、販賣第一級毒品者，處死刑或無期徒刑；處無期徒
刑者，得併科新臺幣3千萬元以下罰金。
製造、運輸、販賣第二級毒品者，處無期徒刑或10年以上有期徒
刑，得併科新臺幣1千5百萬元以下罰金。
製造、運輸、販賣第三級毒品者，處7年以上有期徒刑，得併科
新臺幣1千萬元以下罰金。
製造、運輸、販賣第四級毒品者，處5年以上12年以下有期徒刑
，得併科新臺幣5百萬元以下罰金。
製造、運輸、販賣專供製造或施用毒品之器具者，處1年以上7年
以下有期徒刑，得併科新臺幣1百50萬元以下罰金。
前五項之未遂犯罰之。

附表一：
編號 扣押物品編號 扣案物品 檢驗結果 1 A1 雙層玻璃反應槽1組及其內墨綠色液體（採樣1瓶送驗） 檢出第四級毒品：毒品先驅原料「2-溴-4-甲基苯丙酮」成分，純度20%，純質淨重9524.8公克 

附表二：
編號 扣押物品編號 扣案物品 檢驗結果 1 A4 透明液體1桶 未檢出第三級毒品4-甲基甲基卡西酮成分 檢出有Dichloromethane(二氯甲烷)成分 2 A5 透明液體1桶 未檢出第三級毒品4-甲基甲基卡西酮成分 檢出有Ethylene glycol(乙二醇)成分 3 A6 透明液體1桶 未檢出第三級毒品4-甲基甲基卡西酮成分 檢出有Dichloromethane(二氯甲烷)成分 4 A8 棕色物質4桶 未檢出第三級毒品4-甲基甲基卡西酮成分 5 A9 深褐色液體1桶 未檢出第三級毒品4-甲基甲基卡西酮成分 檢出有Bromine(溴)成分 6 A10 透明液體1桶 未檢出第三級毒品4-甲基甲基卡西酮成分 檢出有4-methylpropiophenone（4-甲基苯丙酮）成分 7 A11 透明液體1桶 未檢出第三級毒品4-甲基甲基卡西酮成分 檢出有Dichloromethane(二氯甲烷)成分 8 A14 白色顆粒1袋 未檢出第三級毒品 含鈉(Na)離子之鹼性物質，如氫氧化鈉。 9 A19 透明液體1桶 未檢出第三級毒品4-甲基甲基卡西酮成分 檢出有Acetone(丙酮)成分 10 A20 淡褐色液體1桶 未檢出第三級毒品4-甲基甲基卡西酮成分 檢出有Acetone(丙酮)成分 11 A21 透明液體1桶 未檢出第三級毒品4-甲基甲基卡西酮成分 檢出有Methylamine（甲胺）成分 12 A22 透明液體1桶 未檢出第三級毒品4-甲基甲基卡西酮成分 檢出有4-methylpropiophenone（4-甲基苯丙酮）成分 13 A23 透明液體1桶 未檢出第三級毒品4-甲基甲基卡西酮成分 檢出有含氯(Cl)離子之 酸性物質，如鹽酸。 14 A24 透明液體1桶 未檢出第三級毒品4-甲基甲基卡西酮成分 檢出有含氯(Cl)離子之 酸性物質，如鹽酸。 15 A25 灰白色潮濕粉末1袋 未檢出第三級毒品4-甲基甲基卡西酮成分 16 A26 墨綠色潮濕粉末1袋 同上 17 A27 透明液體1桶 同上 18 A28 透明液體1桶 同上 19 A29 透明液體1桶 同上 20 A30 透明液體1桶 同上 21 A31 透明液體1桶 未檢出第三級毒品4-甲基甲基卡西酮成分 檢出有Nitric acid(硝酸)成分 22 A32 透明液體1桶 未檢出第三級毒品4-甲基甲基卡西酮成分 檢出有Methanol(甲醇)成分 

附表三：
編號 扣押物品編號 扣案物品 1 A2-A3 水浴槽2個 2 A7 冰櫃1個 3 A12 漏斗量杯吸汞1批 4 A13 磅秤1台 5 A15 氫氧化鈉1袋 6 A16 三口燒瓶1組 7 A17 加熱設備1台 8 A18 分液漏斗2支 9 A33 硫酸1桶 10 A34 防毒面具1個 11 A35 防毒面具1個 12 A38 IPHONE手機1支 13 A39 製毒流程1張